臺灣臺北地方法院刑事判決　　　　　　　　　　　　　九十年度交易字第三四三號
　　公　訴　人　臺灣臺北地方法院檢察署檢察官
　　被　　　告　甲○○
右列被告因過失致死案件，經檢察官聲請簡易判決處刑（九十年度調偵字第六六０號
），經本院臺北簡易庭認不宜以簡易判決處刑，移由本院刑事庭依普通程序審理，本
院判決如左：
    主    文
甲○○因過失致人於死，處有期徒刑拾月。
    事    實
一、甲○○曾於民國七十八年間駕駛車輛過失致人於死，經臺灣臺北地方法院判處有
    期徒刑六月，緩刑四年確定；又於九十年七月三日晚間十時三十分許，駕駛車牌
    號碼ＤＩ－八六０六號自用小客車，沿臺北市○○路○段由東向西方向行駛，行
    經該路段與松仁路口，擬向南左轉入松仁路之際，原應注意駕駛人駕駛汽車，應
    遵守道路交通標誌、標線、號誌之指示，汽車在超過四車道之道路，應依道路交
    通標誌、標線、號誌之指示行駛，汽車行駛至交岔路口，其行進、轉彎，應遵守
    燈光號誌之指示，行車管制號誌箭頭綠燈表示僅准許車輛依箭頭指示方向行駛，
    而當時天氣晴、夜間有照明、視距良好、市區○○道路乾燥、無缺陷及障礙，依
    其智識、能力又無不能注意之情事，詎甲○○疏未注意該路口東西向行車管制號
    誌為直行及右轉箭頭綠燈，竟未依指示方向前進而貿然南向左轉，適汪仁剛騎乘
    車牌號碼ＧＱＫ－五八五號重型機車沿臺北市○○路○段由西向東方向直行，見
    狀緊急煞車而失去平衡、人車倒地，受有左胸鎖乳突、外頸部六×二公分擦傷、
    左上臂閉鎖性骨折、左上臂後部及肘部廣泛擦傷、左手背廣面擦傷、右前臂後部
    廣面積擦傷、右手背、手指、右三角肌部、右膝蓋擦傷、左大腿輕度擦傷、左臏
    骨粉碎性骨折之傷勢，經送臺北醫學大學附設醫院急救，仍因顱腦挫傷、全身多
    處外傷骨折，於同日晚間十一時十分不治死亡。甲○○於肇事後，主動撥打電話
    報警，並於警員前往現場處理時，不逃避接受裁判而當場向警員自首、承認為肇
    事人而願接受裁判。
二、案經臺北市政府警察局信義分局報請臺灣臺北地方法院檢察署聲請簡易判決處刑
    ，經本院臺北簡易庭認不宜以簡易判決處刑，移由本院刑事庭審理。
    理    由
一、訊據被告甲○○對於右揭犯罪事實均坦承不諱，核與臺北市政府警察局信義分局
    交通分隊道路交通事故調查報告表、談話紀錄表、補充資料表、分析研判表、現
    場照片、車輛照片、車禍當時路口錄影畫面、號誌時相表、臺灣臺北地方法院檢
    察署相驗屍體證明書所載相符，當日被害人汪仁剛車禍後受有左胸鎖乳突、外頸
    部六×二公分擦傷、左上臂閉鎖性骨折、左上臂後部及肘部廣泛擦傷、左手背廣
    面擦傷、右前臂後部廣面積擦傷、右手背、手指、右三角肌部、右膝蓋擦傷、左
    大腿輕度擦傷、左臏骨粉碎性骨折之傷勢，經送臺北醫學大學附設醫院急救，仍
    因顱腦挫傷、全身多處外傷骨折，於同日晚間十一時十分不治死亡，並經臺灣臺
    北地方法院檢察署檢察官督同法醫師相驗屬實，有勘驗筆錄、驗斷書、相驗屍體
    證明書、相片可稽；而事故發生時臺北市○○路○段與松仁路交岔路口東西向行
    車管制號誌為直行及右轉箭頭綠燈，該信義路五段東西向車輛均依號誌指示直行
    或右轉，左轉部分箭頭綠燈需俟該路口東西向直行及右轉箭頭綠燈轉圓形黃燈、
    圓形紅燈後始亮起，且當時天氣晴、夜間有照明、視距良好、市區○○道路乾燥
    、無缺陷及障礙，依被告之智識、能力又無不能注意之情事，另據本院及檢察官
    職權勘驗車禍當時路口錄影畫面審認明確，且經員警於道路交通事故調查報告表
    、號誌時相表中載明，復有該路口號誌時相相片七紙在卷可按。
二、按駕駛人駕駛汽車，應遵守道路交通標誌、標線、號誌之指示；汽車在超過四車
    道之道路，並應依道路交通標誌、標線、號誌之指示行駛；汽車行駛至交岔路口
    ，其行進、轉彎應遵守燈光號誌或交通警察之指示；號誌係一由電力運轉之交通
    管制設施，以紅、黃、綠三色燈號或輔以音響，指示車輛及行人停止、注意與行
    進，設於交岔路口或其他必要地點；號款號誌依其功用分為左列各類：一、「行
    車管制號誌」係藉圓形之紅、黃、綠三色燈號及箭頭圖案，以時間更迭方式，分
    派不同方向交通之行進路權；或藉僅含紅、綠二色之圓形燈號，以管制單向輪放
    之交通，一般設於交岔路口或實施單向輪放管制之道路上；行車管制號誌各燈號
    顯示之意義如左：二、箭頭綠燈（一）箭頭綠燈表示僅准許車輛依箭頭指示之方
    向行駛，道路交通安全規則第九十條前段、第九十八條第二項、第一百零二條第
    一項第一款前段、道路交通標誌標線號誌設置規則第一百九十三條、第一百九十
    四條第一款、第二百零六條第二款第一目定有明文。本件被告於九十年七月三日
    晚間十時三十分許，駕駛車牌號碼ＤＩ－八六０六號自用小客車，沿臺北市○○
    路○段由東向西方向行駛，行經該路段與松仁路口，擬向南左轉入松仁路之際，
    該路口東西向行車管制號誌為直行及右轉箭頭綠燈，臺北市○○路○段東西向車
    輛均依號誌指示直行或右轉，左轉部分箭頭綠燈需俟該路口東西向直行及右轉箭
    頭綠燈轉圓形黃燈、圓形紅燈後始亮起，且當時天氣晴、夜間有照明、視距良好
    、市區○○道路乾燥、無缺陷及障礙，依其智識、能力又無不能注意之情事，前
    已述及，詎被告竟疏未注意該路口東西向行車管制號誌為直行及右轉箭頭綠燈，
    未依指示方向前進而貿然南向左轉，適被害人汪仁剛騎乘車牌號碼ＧＱＫ－五八
    五號重型機車沿臺北市○○路○段由西向東方向直行，見狀緊急煞車而失去平衡
    、人車倒地，受有左胸鎖乳突、外頸部六×二公分擦傷、左上臂閉鎖性骨折、左
    上臂後部及肘部廣泛擦傷、左手背廣面擦傷、右前臂後部廣面積擦傷、右手背、
    手指、右三角肌部、右膝蓋擦傷、左大腿輕度擦傷、左臏骨粉碎性骨折之傷勢，
    經送臺北醫學大學附設醫院急救，仍因顱腦挫傷、全身多處外傷骨折，於同日晚
    間十一時十分不治死亡，被告有過失甚明，且其過失行為與被害人汪仁剛之死亡
    間，有相當因果關係，臺北市車輛行車事故鑑定委員會亦同此見解，有該會北鑑
    審字第九０六０二三四七００號覆函暨鑑定意見書可憑，事證明確，被告犯行堪
    以認定。
三、核被告所為，係犯刑法第二百七十六條第一項因過失致人於死罪。被告於肇事後
    ，主動撥打電話報警，並於警員前往現場處理時，不逃避接受裁判而當場向警員
    自首、承認為肇事人而願接受裁判，此經本院職權查證屬實，且有臺北市政府警
    察局交通警察大隊自首調查報告表可參，被告對於有權偵查犯罪之機關尚不知犯
    罪事實及犯罪人之前自首而願接受裁判，應依刑法第六十二條前段之規定減輕其
    刑。爰審酌被告曾於七十八年間駕駛車輛過失致人於死，經本院判處有期徒刑六
    月，緩刑四年確定，有臺灣高等法院被告全國前案紀錄表可考，竟再次因駕駛車
    輛未遵守號誌指示之嚴重疏失而肇事致人於死，二度造成無可挽救之遺憾，並使
    被害人家屬痛失至親，其漠視他人生命、身體、財產安全暨交通安全規定，所生
    危害甚重，惟犯後坦承犯行、非無悔意，業已與被害人家屬達成和解，有和解書
    附卷可佐，但賠償金額自九十一年八月十五日起按月給付新臺幣一萬元部分，竟
    自同年九月十五日、十月十五日即未能按期足額支付，此亦經本院職權查明，有
    本院刑事庭公務電話紀錄單在卷可資佐憑，並為被告自承無訛，以本件和解金額
    非高、僅新臺幣五十萬元，每月應償還之金額亦為被告同意之金額，自係被告資
    力所能負擔，然和解至今未及半年，被告竟已多次未能依約履行，顯見其對彌補
    被害人損失之事態度輕忽草率等一切情狀，量處如主文所示之刑，以資懲儆。
據上論斷，應依刑事訴訟法第四百五十二條、第二百九十九條第一項前段，刑法第二
百七十六條第一項、第六十二條前段，罰金罰鍰提高標準條例第一條前段，判決如主
文。
本案經檢察官乙○○到庭執行職務。
中      華      民      國    九十一    年     十一     月    二十八    日
                                  臺灣臺北地方法院交通法庭
                                          法  官洪文慧
右正本證明與原本無異。
如不服本判決，應於判決送達後十日內，向本院提出上訴狀（應抄附繕本）。告訴人
或被害人如對於本判決不服者，應具備理由請求檢察官上訴，其上訴期間之計算係以
檢察官收受判決正本之日期為準。
                                          書記官謝韻華
中      華      民      國    九十一    年     十一     月    二十八    日
